【裁判字號】    90,易,53
【裁判日期】    901025
【裁判案由】    詐欺
【裁判全文】
臺灣嘉義地方法院刑事判決                              九十年度易字第五三號
    公  訴  人  臺灣嘉義地方法院檢察署檢察官
    被      告  甲○○
右列被告因詐欺案件，經檢察官提起公訴（八十九年度偵字第二二一九號），本院判
決如左：
    主  文
甲○○無罪。
    理  由
一、公訴意旨略以：被告甲○○係告訴人乙○○之堂弟，被告甲○○意圖為自己不法
    之所有，明知自己經濟能力不佳，已無力還款，仍於民國八十六年十月五日，在
    台中市○○區○○里○○○街五弄二號告訴人乙○○之住處，向乙○○調借新台
    幣（下同）二百十萬元週轉，並詐稱數日即可返還，乙○○因見其態度真誠，並
    念及堂兄弟關係，信以為真，即同意出借，詎數日後，甲○○僅償還二十萬元，
    嗣後則經多次借討，仍不還錢，且避不見面，告訴人乙○○始知受騙，因認被告
    涉犯刑法第三百三十九條第一項之詐欺取材罪嫌。
二、按犯罪事實應依證據認定之，無證據不得推定其犯罪事實；又不能證明被告犯罪
    者，應諭知無罪之判決；刑事訴訟法第一百五十四條、第三百零一條第一項分別
    定有明文。又犯罪事實之認定，應憑真實之證據，倘證據是否真實尚欠明確，自
    難以擬制推測之方法，為其判斷之基礎；而認定犯罪事實之證據係指足以認定被
    告確有犯罪行為之積極證據而言，該項證據自須適合於被告犯罪事實之認定，始
    得採為斷罪資料，最高法院五十三年著有臺上字第六五六號、二十九年上字第三
    一０五號著有判例可資參照。且刑事訴訟上證明之資料，無論其為直接或間接證
    據，均須達於通常一般之人均不致有所懷疑，而得確信其為真實之程度，始得據
    為有罪之認定，若其關於被告是否犯罪之證明未能達此程度，而有合理懷疑之存
    在，致使無從形成有罪之確信，根據「罪證有疑，利於被告」之證據法則，即不
    得遽為不利被告之認定，亦有最高法院七十六年度臺上字第四九八六號判例可稽
    。
三、本件公訴意旨認被告涉犯右開罪嫌，係以「被告右揭犯行業據告訴人指訴明確，
    且被告所欠告訴人之款項，後來雙方經過調解，由被告簽發本票並約定每月返還
    二萬元，惟被告均未依約返還，且自調解成立至今已二年餘，被告竟分文未還，
    可見其並無還款之意思，此外，後有本票影本七紙在卷可按」等為論據。訊據被
    告固不否認有向告訴人借款及至今仍有約一百八十萬元尚未清償之事實，為否認
    有何詐欺之犯行，辯稱：其與告訴人間債務業經調解成立，嗣因突然週轉不靈始
    未依調解條件繼續還款，並無詐欺之犯意等語。
四、經查，被告與告訴人間於公訴意旨所指八十六年借款期間之前，二人陸續有借貸
    關係，總借款金額約為二百八十萬元，被告陸續還款至積欠告訴人二百十萬元左
    右，二人經調解成立，調解成立後，被告並繼續清償二十幾萬元，至約積欠一百
    八十萬元左右時，被告始未繼續清償等事實，分據被告與告訴人供述及陳稱在卷
    （見本院九十年十月十一日審理筆錄），被告與告訴人尚非第一次借款，且借款
    後，陸續有清償之事實，已據告訴人陳証在卷，則告訴人所辯係因週轉不靈始未
    繼續清償等語，尚非無據；又被告於八十六年間向告訴人借款借款後，自八十七
    年至八十七年間，確有持續清償之事實，業據其提出郵政國內匯款執據及告訴人
    簽認之收據等件附卷可按，益見被告所辯其係因事後週轉不靈始未繼續還款等語
    ，非屬無據；復參以被告清償借款至二百十萬元左右時，曾與告訴人達成還款之
    和解方案，並簽發本票予告訴人收執，嗣並繼續還款之事實，除據被告與告訴人
    分別陳述明確外，並有本票影本在卷可按，倘被告於借款當時即存心詐欺取財，
    焉有於事後陸續還款、與告訴人成立還款和解並簽發本票交告訴人收執之理，益
    證被告所辯無詐欺犯意等語，應堪採信。此外，復查無其他積極證據足認被告有
    何公訴意旨所指之詐欺取財犯行，不能證明被告犯罪，揆諸首揭條文及判例意旨
    ，字應為被告無罪之諭知。至被告至今仍未清償完竣乙節，允移由告訴人循民事
    程序途徑請求被告清償，附此敘明。
據上論斷，應依刑事訴訟法第三百零一條第一項，判決如主文。
本案經檢察官柯月美到庭執行職務
中      華      民      國    九十      年      十      月    二十五    日
                                      臺灣嘉義地方法院刑事第三庭
                                          法  官  許兆慶
右正本證明與原本無異。
如不服本判決，應於判決送達後十日內，向本院提出上訴狀。
中      華      民      國    九十      年      十      月    二十五    日
                                          書記官  洪麗惠


司法院資訊處製作；財團法人民間司法改革基金會備份。
